臺灣板橋地方法院民事判決　　　　　　　 94年度親字第126號
原　　　告　乙○○
　　　　　　　　　　　　0號一.
　　　　　　　　　　　　0號一.
被　　　告　甲○○
　　　　　　　　　　　　二樓
　　　　　　丁○○
　　　　　　　　　　　　1室
　　　　　　丙○○
　　　　　　　　　　　　號12.
前列二人共同
訴訟代理人　戊○○
上列當事人間請求認領無效等事件，於民國九十四年十二月八日
經言詞辯論終結，本院判決如下：
    主      文
確認陳蓮燈（民國十年二月九日生）於民國六十年三月十一日認
領原告乙○○（民國三十八年一月一日生）之行為無效。
確認原告乙○○（民國三十八年一月一日生）與程萬里（民國前
八年十二月二十日生）間之親子關係存在。
訴訟費用由被告負擔。
    事      實
甲、原告方面：
一、聲明：如主文所示。
二、陳述：
（一）原告之生父程萬里於民國三十六年間來台經商，結識原告
      之母親林三妹，於三十八年一月一日未婚生下原告，當時
      因原告係非婚生子女，乃依母姓林。程萬里經商往來大陸
      與台灣之間，旋因局勢變遷，政府遷台管制一般百姓不得
      進入台灣，程萬里遂滯留大陸地區未歸。
（二）原告年歲漸長，林三妹深恐原告出社會後，因身分父親欄
      位「父不詳」之記載，致受不利影響，乃於六十年三月十
      一日，商由陳蓮燈於辦理原告之同母異父之弟弟即被告甲○○之認領手續時，一併辦理認領原告之手續，惟實際上
      原告與陳蓮燈並無血統連絡，陳蓮燈係認領與其無血緣聯
      繫之原告為婚生子，其認領應屬無效。
（三）於七十三年間，原告住在香港之表哥（程萬里胞妹之子）
      來信聯繫林三妹，原告始得悉程萬里仍健在，其與家人仍
      居大陸廣州，經家書往返後，於七十六年林三妹曾至香港
      與程萬里見面，原告亦曾多次前往廣州與程萬里及家人見
      面，因家中子輩僅原告男孩，程萬里於書信中亦曾多次要
      求原告改姓程，認祖歸宗，已有認領行為。
（四）嗣於八十五年間程萬里因病手術後死亡，茲原告年歲漸長
      ，子女成年，每思不能認祖歸宗，深以為憾。於九十四年
      五月十八日原告前往廣州與同父異母之姊姊即被告丁○○
      、丙○○同至廣州中山醫院法醫中心檢驗ＤＮＡ血緣關係
      ，證實原告與被告丁○○、丙○○確有半同胞關係
（五）綜上，依法提起確認之訴，確認陳蓮燈認領原告之行為無
      效，以及確認原告與程萬里之親子關係存在。
三、證據：提出戶籍謄本、大陸廣州中山大學法醫鑑定中心司法
    鑑定書、親屬關係公證書、公證書、財團法人海峽交流基金
    會證明書、照片、程萬里立具之家書、家譜等件為證，並聲
    請訊問證人即原告之生母林三妹、姊葉林素美。
乙、被告甲○○方面：
一、聲明：同意原告之請求。
二、陳述：
（一）對於本件原告主張之事實無意見，原告確非陳蓮燈所生之
      子。
（二）對於大陸廣州中山大學法醫鑑定中心司法鑑定書、照片、
　    程萬里立具之家書、家譜等文件均無意見。
丙、被告丁○○、丙○○方面：
一、聲明：同意原告之請求。
二、陳述：
（一）對於本件原告主張之事實無意見，原告確為被告丁○○、
      丙○○之父親程萬里與林三妹所生之子。
（二）被告丁○○、丙○○確與原告共同至大陸廣州中山大學法
      醫鑑定中心進行親子ＤＮＡ血緣關係比對試驗，其結果顯
　    示原告與被告丁○○、丙○○有半同胞關係。
（三）對於大陸廣州中山大學法醫鑑定中心司法鑑定書、照片、
　    程萬里立具之家書、家譜等文件均無意見。
    理      由
一、按關於認諾及訴訟上自認或不爭執事實之效力，於第五百八
    十九條認領無效之訴，不適用之，民事訴訟法第五百九十四
    條定有明文。本件被告甲○○於言詞辯論期日同意原告之請
    求並就原告主張之事實為自認，揆諸首揭法條之說明，自不
    發生被告甲○○認諾或不爭執事實之效力。然法院以此自認
    或不爭執之情形，為其依自由心證判斷事實真偽之資料，於
    法要無違背，此觀之最高法院二十九年上字第五十六號判例
    意旨即可明瞭。
二、次按「確認法律關係之訴，非原告有即受確認判決之法律上
    利益者，不得提起之；確認證書真偽或為法律關係基礎事實
    存否之訴，亦同。前項確認法律關係基礎事實存否之訴，以
    原告不能提起他訴訟者為限」，民事訴訟法第二百四十七條
    第一項、第二項定有明文。茲原告與程萬里間之親子關係是
    否存在，為定彼等間有無扶養、繼承等法律關係之基礎，故
    原告自得依該條規定提起一般確認之訴。
三、原告主張其出生於三十八年一月一日，生母為林三妹，嗣於
    六十年三月十一日經陳蓮燈認領，並從陳蓮燈姓陳，由林士
    馨改姓為乙○○之事實，業據原告提出戶籍謄本為證，並經
    證人林三妹證述屬實，復為被告甲○○所自認，堪信為真實
    。
四、原告主張其實際上為其生母林三妹與程萬里未婚所生，林三
    妹深恐原告出社會後，因身分父親欄位「父不詳」之記載，
    致受不利影響，乃商由陳蓮燈於辦理原告之同母異父之弟弟
    即被告甲○○之認領手續時，一併辦理認領原告之手續之事
    實，業據原告提出照片、程萬里立具之家書、家譜等件為證
    ，並經證人林三妹及原告之姊葉林素美到庭證實明確，復為
    被告甲○○所不爭執，堪認原告主張之事實尚非無據。
五、原告主張其於九十四年五月十八日前往廣州與同父異母之姊
    姊即被告丁○○、丙○○同至廣州中山醫院法醫中心檢驗Ｄ
    ＮＡ血緣關係，其結果顯示原告與被告丁○○、丙○○確有
    半同胞關係之事實，業據原告提出大陸廣州中山大學法醫鑑
    定中心司法鑑定書、親屬關係公證書、公證書、財團法人海
    峽交流基金會證明書等件為證，並為被告丁○○、丙○○所
    自認。準此，經上開科學鑑定之結果，並參酌本院調查之結
    果，既可認定程萬里為原告之父親之血緣關係，並排除陳蓮
    燈為原告之父親之血緣關係，自堪認原告主張陳蓮燈非其生
    父，程萬里始為其生父等情，要屬真實，堪以採信。
六、原告主張於七十三年間，原告住在香港之表哥（程萬里胞妹
    之子）來信聯繫林三妹，原告始得悉程萬里仍健在，其與家
    人仍居大陸廣州，經家書往返後，於七十六年林三妹曾至香
    港與程萬里見面，原告亦曾多次前往廣州與程萬里及家人見
    面，因家中子輩僅原告男孩，程萬里於書信中亦曾多次要求
    原告改姓程，認祖歸宗，已有認領行為之事實，業據原告提
    出照片、程萬里立具之家書等件為證，核與證人林三妹、葉
    林素美證述情節相符，亦為被告丁○○、丙○○所不爭執，
    自堪認程萬里已有認領原告之事實至明。
七、末按認領係為使生父承認其所生之子女，使與子女間成立婚
    生子女關係，惟子女之認領，以有真實之血統關係為前提，
    如無真實父子關係，則不因認領而成為父子，其認領者或其
    他利害關係人，仍非不得主張其認領無效。又父子身分關係
    之存在，係持續而非成過去，非婚生子女經生父認領後復為
    認領人否認者，得就父子身分關係提起確認之訴。又生父認
    非婚生子女後，不得撤銷其認領，固為民法第一千零七十條
    所明定，惟子女之認領，以有真實血統關係為前提，倘認領
    人與被認領人間有事實上父子關係存在，即有血統連絡時，
    雖不准許認領人以其認領係被詐欺或脅迫而為之理由予以撤
    銷，惟如無真實父子關係時，則不因認領而成為父子，縱認
    領行為無瑕疵，該認領仍為無效。最高法院七十二年台上字
    第三四九號、七十五年台上字第二一四０號、八十六年台上
    字第一九０八號民事判決參照。本件原告雖於六十年三月十
    一日經陳蓮燈認領為其子，惟彼等間事實上並無血緣關係，
    陳蓮燈與原告並無真實父子關係，已如前述，依前揭說明，
    陳蓮燈認領與其無血緣關係之原告為子之行為，應屬無效。
    從而，原告提起本訴，請求確認被告於六十年三月十一日認
    領原告為子之行為無效，即屬正當，應予准許。
八、再者，本院既認定程萬里為原告之父親之血緣關係，且認定
    程萬里已有認領原告之事實，自堪認程萬里與原告之親子關
    係存在。從而，原告據以請求確認其與程萬里間之親子關係
    存在，於法核屬正當，亦應予准許。
九、據上論結，本件原告之訴為有理由，爰依民事訴訟法第七十
    八條、第八十五條第一項前段，判決如主文。
中　　華　　民　　國　　94　　年　　12　　月　　28　　日
                  家事法庭    法　官　郭光興
以上正本證明與原本無異
如不服本判決，應於判決送達後二十日內向本院提出上訴狀
中　　華　　民　　國　　94　　年　　12　　月　　31　　日
                              書記官　翁子婷
